臺灣高雄地方法院民事判決　　　　　　100年度簡上字第218號
上　訴　人　邱光復
訴訟代理人　呂郁斌律師
被上訴人　　陳建能
上列當事人間請求損害賠償事件，上訴人對於民國100 年3 月23
日本院99年度雄簡字第2150號第一審判決提起上訴，本院於民國
100年12月22日言詞辯論終結，判決如下：
  主  文
上訴駁回。
訴訟費用由上訴人負擔。
  事實及理由
一、本件被上訴人未於言詞辯論期日到場，核無民事訴訟法第38
    6條所列各款情形，爰依到場上訴人之聲請，由其一造辯論
    而為判決。
二、被上訴人主張：上訴人於97年6 月13日上午9 時許在「台灣
    電力股份有限公司高雄大林發電廠」（下稱台電大林廠）增
    設工程之施工現場，與其發生口角爭執，爭執之際，基於傷
    害人身體之犯意，手持塑鋼製之電磁開關座揮擊被上訴人臉
    部，致其頭臉部左下頷受有2. 5公分×2.5 公分之瘀腫挫傷
    ，對其精神上產生莫大之損害，爰依民法第195 條第1 項規
    定提起本件訴訟，並於原審聲明：(一)上訴人應給付新臺幣（
    下同）30萬元，及自起訴狀繕本送達翌日起至清償日止，按
    週年利率百分之5 計算之利息；(二)願供擔保，請准宣告假執
    行。被上訴人未於本院言詞辯論期日到庭，亦未提出任何陳
    述或聲明。
三、上訴人則抗辯：上訴人無傷害被上訴人之行為，證人時文君
    雖證述有目擊傷害行為之發生，惟證人時文君於刑事傷害案
    件審理時之證述前後矛盾，且其為被上訴人員工，有偏頗之
    虞，亦與其它在場之證人證詞不符。又97年6 月13日上訴人
    係持漏電斷路器到台電大林廠，非電磁開關，電磁開關係鋼
    制，倘被上訴人係遭上訴人持電磁開關揮擊，所受之傷害應
    不止瘀腫挫傷，被上訴人潮紅傷可能係自行抓傷或腫瘤導致
    等語置辯，並於原審聲明：(一)被上訴人之訴駁回；(二)如受不
    利判決，願供擔保請准免為假執行。於本院聲明：(一)原判決
    廢棄；(二)被上訴人於第一審之訴駁回。
四、原審審理結果認為被上訴人請求上訴人給付15,000元為有理
    由，而駁回上訴人其餘之請求。上訴人不服提起上訴，並聲
    明：(一)原判決廢棄；(二)被上訴人於第一審之訴駁回。被上訴
    人未於言詞辯論期日到庭，亦未提出任何陳述或答辯。又被
    上訴人就其於原審敗訴部分，並未上訴，該部分業已確定，
    附此敘明。
五、兩造爭執事項
  (一)上訴人是否不法侵害被上訴人權利?
  (二)被上訴人請求之金額以若干為適當?
六、得心證之理由
  (一)上訴人是否不法侵害被上訴人權利?
  1.按因故意或過失，不法侵害他人之權利者，負損害賠償責任
    ，民法第184 條第1 項前段定有明文。被上訴人主張上訴人
    於97年6 月13日在台電大林廠，持電磁開關揮打被上訴人，
    致被上訴人受有2.5 公分x2.5公分之瘀腫挫傷，受有非財產
    上之損害等語。上訴人則抗辯上訴人無傷害行為，該日亦未
    攜帶電磁開關至台電大林廠，被上訴人所受之傷害可能係自
    行抓傷或疾病所致云云。經查：
  (1)被上訴人受有左下頷瘀腫挫傷，該傷害為外力所致之外傷，
    致傷原因為打撲傷，並非疾病或抓傷乙節，有乃榮醫院97年
    6 月14日診斷證明書、97年6 月27日驗傷診斷書、乃榮醫院
    97 年10 月27日乃榮醫字第081027001 號函及所附原告之病
    歷資料各1 份、受傷部位照片3 張、100 年8 月2 日回函可
    稽。是上訴人抗辯被上訴人所受之傷害係自行抓傷、腫瘤或
    疾病所致云云，尚難採信。
  (2)上訴人於97年6 月13日攜帶漏電斷路器進入台電大林廠，而
    漏電斷路器與電磁開關分屬不同之器物等情，有台電公司大
    林發電廠98年2 月24日大林字第09802000931 號函檢附台電
    公司大林發電廠包商物品出入單、台電公司大林發電廠98年
    3 月23日大林字第09803001201 號函各1 份可按（高等法院
    高雄分院98年度上易字第26號傷害案件刑事卷第41至42頁、
    第56頁）。證人時文君結證稱：「6 月13日我們在1 樓出電
    梯後遇到上訴人，上訴人手上拿著1 個電磁開關，我跟我另
    外1 位同事黃仁德繼續往前走，兩造在講話，後來我聽到兩
    造發生爭執，我回頭就看到上訴人拿著電磁開關打被上訴人
    ，被上訴人臉頰有被電磁開關打到的痕跡」等語(99 年度自
    字第20號刑事卷第17頁) 。可見，上訴人於97年6 月13日在
    台電大林電廠內確有手持器物揮打被上訴人臉部，至於上訴
    人所持器物正確之名稱究係為何，基於每個人學識、經驗、
    專業領域及認知之不同，自會有不同之認定及解讀，職是，
    不論被告所持器物之名稱究係漏電斷路器抑或電磁開關或係
    其他名稱，均僅係被告所持器物之稱號而已，對於上訴人確
    有持手中之器物揮擊上訴人致傷乙節不生影響。證人黃仁德
    證稱：「我當時沒有很大的回頭動作，只是眼角餘光，而且
    我沒看到被告，因為該處有轉角，被告剛好被擋住。事後原
    告有跟我們說被告拿brega （日文音譯）打他，那個東西就
    像一般家裡總開關」等語( 原審卷第132 頁) ，是以，證人
    黃仁德當時無回頭動作，復因屏蔽遮擋眼角餘光，並未親身
    見聞兩造互動，其證述未看見上訴人揮打被上訴人等語，不
    足以作為有利於上訴人之事證。又上訴人持器物揮打被上訴
    人臉部時，器物與被上訴人臉部接觸之部位，可能為器物之
    全部或一部，被上訴人應會受器物形狀、接觸面積、力道等
    因素而有不同之傷勢，上訴人以被上訴人傷勢過輕為由，否
    認有傷害行為，要難採信。則上訴人抗辯其無傷害被上訴人
    之行為，洵無可採。
  2.綜上，上訴人於97年6 月13日手持器物揮擊被上訴人臉部，
    致被上訴人左下頷受有2. 5公分×2.5 公分之瘀腫挫傷之傷
    害，侵害被上訴人權利，上訴人應負侵權行為責任。
  (二)被上訴人請求之金額以若干為適當?
  1.不法侵害他人之身體、健康、名譽、自由、信用、隱私、貞
    操，或不法侵害其他人格法益而情節重大者，被害人雖非財
    產上之損害，亦得請求賠償相當之金額，民法第195 條第1
    項定有明文。被上訴人遭上訴人持器物揮打臉部，致左下頷
    受有2. 5公分×2.5 公分之瘀腫挫傷之傷害，已如前述。衡
    情，被上訴人自會受有精神上之痛苦，被上訴人請求上訴人
    賠償其非財產上之損害，自屬有據。
  2.次按慰藉金之多寡，應斟酌雙方之身分、地位、資力與加害
    之程度及其他各種情形核定相當之數額。其金額是否相當，
    自應依實際加害情形與被害人所受之痛苦及雙方之身分、地
    位、經濟狀況等關係決定之。查被上訴人高職畢業，經營唯
    竟實業有限公司，月收入約6 萬元，97年度申報所得為152,
    710 元，名下無財產；上訴人大學畢業，為元信機電股份有
    限公司負責人，97年度申報所得為146,516 元，名下有房屋
    1 筆、土地2 筆、田賦2 筆、投資1 筆，財產總額8,795,13
    2 元，業據兩造陳述在卷，並有稅務電子閘門財產所得調件
    明細表供參。爰審酌上訴人行為情節，被上訴人所受之傷害
    、兩造身分、經濟能力及社會地位等情狀，認以15,000元為
    適當，逾此部分之請求，不應准許。
七、從而，原告請求被告給付15,000元及自起訴狀繕本送達翌日
    即99年7 月3 日起至清償日止，按週年利率百分之5 計算之
    利息，為有理由，應予准許，逾此部分，為無理由，應予駁
    回。原審就上開應准許部分，判決被上訴人勝訴，並依職權
    宣告假執行，並無違誤，上訴意旨指摘原判決此部分不當，
    求予廢棄改判，為無理由，應予駁回。
八、據上論結，本件上訴為無理由，依民事訴訟法第436 條之1
    第3 項、第449 條第1 項、第385 條第１項前段、第78條，
    判決如主文。
中    華    民    國  100     年    12    月    30    日
                  民事第二庭審判長法  官  朱玲瑤
                                  法  官  洪能超
                                  法  官  楊詠惠
以上正本係照原本作成。
本判決不得上訴。
中    華    民    國  100     年    12    月    30    日
                                  書記官  吳良美